臺灣臺中地方法院刑事判決　　　　　　　　　　　　　九十年度訴字第二八五八號
　　公　訴　人　臺灣臺中地方法院檢察署檢察官
　　被　　　告　乙○○
右列被告因偽造文書等案件，經檢察官提起公訴（九十年度偵字第六三九六號），本
院判決如左：
    主  文
乙○○共同連續行使偽造公文書，足以生損害於公眾及他人，處有期徒刑參年，扣案
如附表內容所示之物品，均沒收。
    事  實
一、乙○○前曾於民國（以下同）八十二年間犯詐欺取財罪，經臺灣臺北地方法院於
    八十二年八月五日以八十二年度訴緝字第二七六號判處有期徒刑二年八月確定，
    詎其未到案執行，而經發布通緝，猶未知悔改；又於九十年三月間，在臺中市○
    ○路「三陽三溫暖」內，認識自稱任職於臺中市○○區○○路一段二九０號「匯
    雙房屋仲介」之年籍不詳成年男子「廖銘昌」之「廖代書」，廖銘昌得知乙○○
    因犯前揭詐欺取財案件經通緝，乃對乙○○告知願出資新臺幣（以下同）十萬元
    之代價，由乙○○冒用「甲○○」名義，以對建設公司詐欺財物為條件，乙○○
    竟意圖為自己不法之所有，與廖銘昌基於共同概括之犯意聯絡，廖銘昌並交付其
    所有如附表編號五號內容所示之０九五二─二四六九三七號ＳＧＥ卡一張，作為
    乙○○行使詐騙行為之聯絡工具，再由廖銘昌持於某不詳時地、以不詳方式偽造
    完成如附表內容所示編號一、二、三號之土地所有權狀一張、印鑑證明書三張、
    戶籍謄本二張，於九十年三月二十日下午，打電話至臺中市○○○路五０八號「
    天松建設有限公司」處，聯絡該公司之業務員陳建中，佯稱「甲○○」本人欲出
    售所有座落於臺中市○○區○○段第七號之土地一筆，委託其代為出售及找尋買
    主，並於同日下午許，廖銘昌將該筆土地之地籍圖與偽造完成之土地所有權狀送
    至「天松建設有限公司」，而為行使偽造公文書，致使「天松建設有限公司」之
    業務員陳健中不疑有他，陷於錯誤，於次日即二十一日下午一時許，至上揭「匯
    雙房屋仲介」處，與廖銘昌及不知情之呂汶諭（亦係「匯雙房屋仲介之人員」，
    另案經臺灣臺中地方法院檢察署檢察官不起訴處分）二人接洽該筆土地由「大椿
    建設有限公司」之經理曾吉煜購買之事宜；至同年月二十七日，廖銘昌則以其祖
    母過世為由，將上揭土地仲介買賣事宜委託呂汶諭辦理，並將偽造完成如附表內
    容所示編號一、二、三號之土地所有權狀、印鑑證明書、戶籍謄本等偽造公文書
    交予呂汶諭收受；乙○○為免其冒用甲○○身分遭人識破，於同年月二十九日上
    午十一時許，在臺中市火車站「統聯汽車客運」前，將其所有相片一張，交與廖
    銘昌，以偽造乙○○為甲○○其人之國民身分證之特特種文書；呂汶諭與乙○○
    二人則於同年月二十九日下午，至「天松建設有限公司」與陳建中商談上揭土地
    出售價格，惟因未談妥，陳建中嗣以電話與廖銘昌約定該筆土地（計三百零九坪
    ），每坪以新臺幣（以下同）七萬六千八百元出售，並約定於同年四月三日，在
    「天松建設有限公司」簽訂契約書。迄同年四月三日上午十時許，乙○○先至臺
    中市火車站「統聯汽車客運」前，取得由廖銘昌於不詳時地、以不詳方式偽造完
    成之「甲○○」國民身分證及「甲○○」印鑑各一枚，再與呂汶諭一同前往「天
    松建設有限公司」辦理簽約手續，然因陳建中發現該筆土地出售價格過低，而先
    於同年四月二日，至臺北縣板橋市○○路訪問甲○○本人，始知悉乙○○、廖銘
    昌等人冒用甲○○名義出售該筆土地而報警，於乙○○、呂汶諭二人提出如附表
    編號一、二、三、四號之偽造證件行使時查獲，乙○○、廖銘昌二人詐欺取財未
    遂，足以生損害於地政、戶政機關對於上揭土地所有權狀、戶籍謄本、印鑑證明
    書核發之正確性及甲○○本人，並當場扣得如附表內容所示之物品。
二、案經臺中市警察局第五分局報請臺灣臺中地方法院檢察署檢察官偵查起訴。
    理  由
一、右揭事實已據被告乙○○分別於警訊及偵審中自白不諱，核與被害人甲○○、陳
    建中、曾吉煜、證人呂汶諭等人分別於警訊及偵查中所指訴、證述之情節相符；
    又扣案如附表編號一、二、三、四號所示之土地所有權狀、印鑑證明書、戶籍登
    記簿謄本、國民身分證經分送臺中市中正地政事務所、臺北縣板橋市第一、二戶
    政事務所鑑定之結果：(1)：所有權人甲○○座落於臺中市○○區○○段七號土地
    所有權狀一紙，經鑑定為偽造（理由：一、對光透視欠缺螢光絲、二、正面梅花
    浮水印反面未能顯現、三、臺中市中山地政事務所大印尺吋不符、四、主任簽字
    印色並非藍色、五、邊框凹凸圖紋不清晰及手觸摸無凸出效果。）、(2)：臺北縣
板橋市第一戶政事務所並未核發九十年三月二十日北縣板一戶謄字第（乙）00
    00000號之戶籍謄本、(3)：臺北縣板橋市第二戶政事務所並無核發印登字第
    ０００五五五九號文號之印鑑證明書、(4)：送鑑「甲○○」國民身分證字體與戶
    政電腦列印字體有所不同，鋼印印模亦不相同等，此有臺中市中正地政事務所九
    十年十二月二十一日九十中正地政一字第二一０九二號函、臺北縣板橋市第一戶
    政事務所九十年十二月二十四日北縣板一戶字第一一五三二號函、臺北縣板橋市
    第二戶政事務所九十年十二月十九日九十北縣板二戶字第九九四五號、九十年十
    二月二十七日九十北縣板二戶字第一０二九三號函各一紙在卷可據，如附表編號
    一、二、三、四號內容所示之文書自屬偽造一節堪以認定，亦足徵被告上揭自白
    情節非虛而與事實相符，此外且有如附表內容所示之物品扣案可資佐證，事證明
    確，被告犯行，堪以認定。
二、查土地所有權狀，係由公務員職務上製作以表示特定人對於特定不動產據有權利
    、義務關係之文書；而印鑑證明書，大都用於不動產物權或於法律上重要權利之
    得喪、變更有重要影響之事項，作為當事人表示真意之主要憑證，復係由該管公
    務員製作、核發；而戶籍謄本係從公務員職務上製作之戶籍登記簿影印而來，戶
    籍謄本上面，並將戶政事務所主任依法簽章，證明與戶籍登記簿上之記載無異，
    二者之效用相同；故上述土地所有權狀、印鑑證明書、戶籍謄本在法律上之性質
    ，應認屬刑法第二百十一條之公文書（見卷附最高法院八十一年臺上字第一三九
    一號、七十七年臺上字第四九二號、八十年臺上字第四一四一號刑事判決）；故
    核被告乙○○所為，係犯刑法第二百十六條、第二百十一條之行使偽造公文書罪
    、同法第二百十六條、第二百十二條之行使偽造特種文書罪、同法第三百三十九
    條第三項、第一項之詐欺取財未遂罪，而被告乙○○廖銘昌委託不知情之呂汶諭
    行使上揭偽造公文書之行為，為間接正犯；另公訴人雖認被告乙○○與廖銘昌二
    人係共犯偽造公文書、及行使變造特種文書罪嫌云云，然被告乙○○於本院審理
    時已堅稱並未參與偽造公文書犯行部分，僅有冒用甲○○身分持偽造證件詐騙等
    語，且依卷內相關事證亦無從為被告乙○○參與偽造上揭偽造公文書犯行之認定
    ，是被告乙○○所辯稱並未參與偽造公文書，僅有行使等語，堪信為真，另於被
    告乙○○所持「甲○○」國民身分證之部分，該國民身分證為屬偽造，而非變造
    一節，已如前揭理由欄內所述，是公訴人認被告所為犯有偽造公文書、變造特種
    文書犯行云云，自屬無據，合先敘明。而被告所犯上揭偽造特種文書之低度行為
    ，為行使之高度行為所吸收，不另論罪，另被告為警查獲前，同時行使如附表內
    容所示編號一、二、三號之偽造公文書，為同一行使行為，不另論以連續犯、所
    犯刑法第三百三十九條第三項、第一項犯行部分，為屬未遂犯，應依刑法第二十
    六條前段規定減輕其刑。又被告乙○○與自稱廖銘昌之成年男子就上開犯行彼此
    間，有犯意之聯絡，行為之分擔，均為共同正犯；再被告乙○○所犯上揭行使偽
    造公文之二次行為，時間緊接，所犯罪名相同，顯係基於概括之犯意為之，為連
    續犯，應刑法第五十六條之規定以一罪論，並加重其刑，再被告所犯上揭連續行
    使偽造公文書罪、行使偽造特種文書、與詐欺取財未遂三罪間，有方法結果之牽
    連關係，為牽連犯，應依刑法第五十五條規定從一重之連續行使偽造公文書之罪
    處斷。爰審酌被告行使偽造公文書內容眾多，所生危害甚鉅，惡性匪淺，及其於
    犯後坦承犯行，態度良好，並尚未詐欺取得財物等一切情狀，量處如主文所示之
    刑，以示懲儆。扣案如附表內容所示之物品，為同案被告廖銘昌所有，且係供本
    件犯罪所用一節，已據被告乙○○共承在卷，爰併依刑法第三十八條第一項第二
    款規定宣告沒收之。至扣案之印鑑一枚，係同案被告廖銘昌所偽造，而本件被告
    乙○○僅參與行使偽造公文書，並未參與偽造公文書犯行部分，已如前述，此項
    扣案物品與被告乙○○上揭犯行無涉，自應於嗣後查獲廖銘昌時之案件內宣告沒
    收之，附此敘明。
三、公訴意旨另以：被告乙○○尚有與廖銘昌行使偽造之地籍圖，於此部分，亦犯有
    行使偽造公文書犯行云云，惟按犯罪事實應依證據認定之，無證據不得推定其犯
    罪事實，刑事訴訟法第一百五十四條定有明文，查公訴人所指之偽造地籍圖並未
    扣案，而被告乙○○於本院審理中亦堅稱該籍圖並非偽造等語，則該籍圖既未扣
    案以資辨識是否屬偽造者，且依卷內現存積極事證亦無從為被告乙○○犯有行使
    公訴人所指之偽造地籍圖之不利認定，自不足以僅憑公訴人就扣案如附表內容所
    示編號一、二、三、四號之物品為屬偽造，而推論該地籍圖亦屬偽造，是於此部
    分自應認被告罪嫌不足，惟此公訴人既認與前揭有罪判決間具有連續犯之裁判上
    一罪關係，爰不另為無罪判決之諭知，並予敘明。
據上論斷，應依刑事訴訟法第二百九十九條第一項前段，刑法第二十八條、第五十六
條、第二百十六條、第二百十一條、第二百十二條、第三百三十九條第三項、第一項
、第五十五條、第二十六條前段、第三十八條第一項第二款，罰金罰鍰提高標準條例
第一條前段，判決如主文。
中      華      民      國      九十一      年      二      月    八    日
                                     臺灣臺中地方法院刑事第六庭
                                        法  官   梁   堯   銘
右正本證明與原本無異。
如不服本判決，應於送達後十日內向本院提出上訴狀 （須附繕本） ，上訴於台灣高等
法院台中分院。
                                        書記官
中      華      民      國      九十一      年      二      月    八    日
┌──────────────────────────────────┐
│附  表：                                                            │
├──┬───────────┬─────┬─────────────┤
│編號│  沒 收 物 品 名 稱   │  數  量  │    備            註│
├──┼───────────┼─────┼─────────────┤
│一、│偽造之臺中市中正地政事│一張      │含其上所蓋「臺中市中正地政│
│    │務所編號０八九中正土字│          │事務所」官印、「主任張輝雄│
│    │第０一九四七五號土地所│          │」印戳文各一枚。          │
│    │有權狀                │          │                          │
├──┼───────────┼─────┼─────────────┤
│二、│偽造之臺灣省臺北縣板橋│三張      │含其上所蓋「甲○○」印文、│
│    │市第一戶政事務所編號戶│          │「臺北縣板橋市第一戶政事務│
│    │印證字第０００五五五九│          │所印」官印文、「主任張宏吉│
│    │號印鑑證明書          │          │」印戳文各一枚。（三張均相│
│    │                      │          │同）                      │
├──┼───────────┼─────┼─────────────┤
│三、│偽造之臺灣省臺北縣板橋│二張      │含其上所蓋「臺北縣板橋市第│
│    │市第一戶政事務所編號北│          │一戶政事務所」核發戶籍謄本│
│    │縣板一戶謄字第（乙）０│          │專用章印文一枚。（二張均相│
│    │０七二二三七號全戶戶籍│          │同）                      │
│    │謄本                  │          │                          │
├──┼───────────┼─────┼─────────────┤
│四、│偽造之甲○○國民身分證│一枚      │含其上乙○○所有相片一張  │
├──┼───────────┼─────┼─────────────┤
│五、│ＳＧＥ卡              │一張      │０九五二─二四六九三七號  │
│    │                      │          │                          │
└──┴───────────┴─────┴─────────────┘
附錄論罪科刑法條
刑法第二百十一條
偽造、變造公文書，足以生損害於公眾或他人者，處一年以上七年以下有期徒刑。
刑法第二百十二條
偽造、變造護照、旅券、免許證、特許證及關於品行、能力、服務或其他相類之證書
、介紹書，足以生損害於公眾或他人者，處一年以下有期徒刑、拘役或三百元以下罰
金。
刑法第二百十六條
行使第二百十條至第二百十五條之文書者，依偽造、變造文書或登載不實事項或使登
載不實事項之規定處斷。
刑法第三百三十九條
意圖為自己或第三人不法之所有，以詐術使人將本人或第三人之物交付者，處五年以
下有期徒刑、拘役或科或併科一千元以下罰金。
以前項方法得財產上不法之利益或使第三人得之者，亦同。
前二項之未遂犯罰之。
